最高法院刑事判決　　　　　　九十六年度台上字第一八七四號
上　訴　人　甲○○
選　　　任
辯　護　人　戴銀生律師
上列上訴人因違反毒品危害防制條例案件，不服台灣高等法院中
華民國九十六年一月二十三日第二審更審判決（九十五年度上重
更(一)字第六七號，起訴案號：台灣桃園地方法院檢察署九十三年
度偵字第一三六二二、一五六二四號），提起上訴，本院判決如
下：
    主  文
上訴駁回。
    理  由
本件原判決認定上訴人甲○○因恐嚇案件，經原審法院於民國九
十年十月三日，以九十年度上更(二)字第六二七號判處有期徒刑二
年九月確定，並於九十一年二月八日執行完畢。緣鍾得志（另案
經判處罪刑）於九十三年六月間結識黃姓中國大陸新娘，該黃姓
大陸新娘於同年八月間返回中國大陸後，以電話聯絡鍾得志，表
示其在中國大陸認識從事砂石業者，可以販售砂石至台灣，要鍾
某找尋欲購買砂石之台灣買主，將可從中獲得佣金，經鍾某多方
聯絡，找到桃園縣楊梅鎮埔心地區之砂石業者詹世禎有意購買，
二人遂決定一同前往大陸察看。上訴人獲悉上情，表示願提供新
台幣（下同）二萬八千元予鍾得志，但要鍾某前往中國大陸時，
順便幫忙其帶「東西（按即海洛因）」回台，且表示中國大陸那
邊會有人將「東西」交予鍾某。上訴人與鍾得志及真實姓名不詳
綽號「小其」之成年男子，三人均明知海洛因係毒品危害防制條
例第二條第二項第一款規定之第一級毒品；且海洛因屬鴉片類，
乃行政院依懲治走私條例第二條第四項所公告「管制物品項目及
其數額」甲項第四款所列之管制進出口物品，依同條例第十二條
，不得自中國大陸私運至台灣。渠等三人竟基於運輸及私運屬管
制進出口物品之海洛因進入我國台灣之犯意聯絡，由「小其」者
負責在中國大陸地區向上手購得海洛因，鍾得志則擔任交通，前
往中國大陸地區將海洛因運輸返台。謀議既定，上訴人乃於同年
八月二十日，在高雄市交付二萬八千元予鍾得志，鍾某取得該款
，即交付其中一萬五千六百元予詹世禎購買往返台灣與中國大陸
之機票。鍾得志嗣因颱風延至同年月二十六日，與詹世禎結伴自
桃園機場搭機前往香港，再轉至中國福建省福州市，二人投宿於
華威飯店，鍾得志經與黃姓大陸新娘聯絡，黃女表示因運輸砂石
船隻尚未建好，不能洽談合作事宜，詹世禎乃於同年月二十八日
隻身自行前往廈門，再先行搭機返台，而鍾得志則由「小其」帶
至另一家榕城酒店住宿。期間上訴人並以其所有0000000
000號行動電話，與鍾某在中國大陸所購買電話卡通話，交代
運輸海洛因相關事宜。迨同年月二十九日下午，「小其」交付其
所有，鞋墊內夾藏有海洛因二包之休閒鞋一雙予鍾得志，並囑其
翌（三十）日穿著該雙鞋搭機返台，將之交付上訴人即可。鍾得
志明知上情，於翌（三十）日下午，以穿著該休閒鞋之方式，由
中國大陸福建省福州市先折返香港，在香港轉乘華航 CI614次班
機，於同日下午二十時許，飛機抵達我國桃園國際機場第一航廈
入境，乃刻意未填寫申報單或口頭申報進口。然法務部調查局桃
園縣調查站（下稱桃園縣調站）人員早已接獲線報，報請檢察官
指揮憲警在鍾某入境時予以查獲，並自所穿著上開休閒鞋內扣得
海洛因二包（驗餘淨重共計二九九．三三公克、空包裝重二四．
五八公克）及該雙供私藏挾帶海洛因所用休閒鞋一雙。又於同年
十月六日，至高雄市○○路二○五之一號「金三角檳榔攤」，逮
捕上訴人到案等情。係以鍾得志於九十三年八月三十日下午，穿
著扣案休閒鞋，自中國大陸福建省福州市至香港，再轉機搭乘華
航 CI614次班機飛抵台灣桃園機場第一航廈，並於通關時經查獲
所穿休閒鞋內藏海洛因二包之事實，業據鍾某於偵查、第一審、
鍾某涉嫌毒品案原審法院審理及本案原審審理時坦承不諱，且有
台北關稅局扣押貨物運輸工具收據暨搜索筆錄影本、照片一張等
在卷可稽，並有供私藏挾帶海洛因之休閒鞋一雙扣案足佐。鍾得
志所挾帶入境之白色粉末二包，經送法務部調查局以化學呈色法
、氣相層析質譜儀分析法，鑑定結果，均檢出含海洛因成分，其
驗餘淨重共計二九九．三三公克、空包裝重二四．五八公克，亦
有該局鑑定通知書存卷足稽。鍾得志於九十三年九月十三日偵查
中供稱「（問：認得要你帶海洛因之人？）我認得」、「（『提
示甲○○的照片』能否認得？）就是幫我出錢跟護照的人」、「
（休閒鞋帶回台灣要交給他？）甲○○說會叫人到機場接我……
『小其』是基隆人跑到大陸，鞋子是『小其』交給我，我的鞋子
被丟掉……甲○○是海洛因的貨主，我知道帶回台灣是他要收的
」等語，渠同年九月二十一日在桃園縣調站供稱「甲○○拿二萬
八千元給我，並表示這筆錢不用還，但是要麻煩我從大陸帶東西
回台灣……龔表示大陸那邊會有人將東西整理好……『小其』於
八月二十九日晚上拿了一雙休閒鞋到飯店給我，表示那是甲○○
的東西，叫我不要管……九十三年八月三十日在調查站接受訊問
時，因怕甲○○會找我家報復，所以才沒有據實供述……」，於
同日檢察官偵查中供稱「調查站筆錄有按照我的陳述記載……起
先我向林俊賢借，林俊賢介紹甲○○給我，甲○○就借錢給我…
…他說幫我從大陸帶東西回台灣，錢就不還了……」，同年十月
五日在偵查中供稱「……我願意當污點證人指證叫我帶毒品的人
就是甲○○，他現在住在高雄開店，我有跟調查站作完全的陳述
」，於同年十一月二十四日偵查中又稱「（甲○○拿二萬八千元
給你要拿東西回台灣，二萬八千元就不須要還？）是……『小其
』叫我把東西拿給甲○○……『小其』是甲○○聯絡他來找我…
…我到時有打電話給甲○○說我住華威飯店……」、「（依據同
天通訊監察紀錄，你跟甲○○說妥當了，且雙方說這東西不能讓
任何人碰到？）我有這樣說」、「（二萬八千元是何錢？）『小
其』跟甲○○都有告訴人說帶毒品回台灣，錢就不用還……我現
在說的才是實話」等語，嗣於第一審復坦承有檢察官起訴書所載
之犯罪事實，並供稱：「鞋子係『小其』在福州榕城飯店交給我
……甲○○說要拿東西給我帶回台灣的人會到飯店來找我，那個
人綽號叫『小其』……『小其』說這是甲○○要我幫他帶回去的
東西，我問他是什麼東西，他只跟我說是違禁品，是有毒的東西
，在大陸住宿旅遊費用都是甲○○提供我的，……對通訊監察譯
文、通話紀錄，沒有意見……『小其』在二十九日把藏有毒品的
鞋子交給我時，他不放心隔天早上還跑到飯店來找我，剛好甲○
○打電話給我，問我東西怎麼樣……我就把電話拿給『小其』聽
……在偵查中所言都實在」等語。渠於第一審審理時復供承「在
調查站及九十三年十一月二十四日偵查中所言都實在……跟甲○
○沒有過節……八月二十九日晚上十八時四十四分，那通電話是
我跟甲○○的通話……電話中甲○○有說鞋子不能讓任何人動到
……『小其』叫我鞋子穿回去，把鞋子交給甲○○，『小其』跟
我講鞋子裡面藏有毒的東西……」等語。復於九十三年十月二十
八日第一審法院受理檢察官聲請對之延長羈押為訊問時，供稱「
甲○○說要借我二萬八千元，只是叫我帶東西回去，錢就不用還
了」等語。證人詹世禎於偵查中亦具結證稱伊知道「小其」有託
東西給鍾得志帶回台灣交予上訴人，「小其」主動到福州華威飯
站找鍾某，據伊了解「小其」與鍾某原不認識，「小其」表示係
上訴人找他，他才找到鍾得志，又稱上訴人曾於電話中說要伊出
錢給「小其」買四號海洛因，被伊拒絕等語。而上訴人於案發前
，曾以0000000000號行動電話，與鍾得志之0000
000000號行動電話、鍾某在中國大陸所購買電話卡之通話
內容，及上訴人與其姊夫林俊賢、「小其」之通話內容，經原審
審理時提示予上訴人及鍾得志，渠二人對該電話監聽譯文，已坦
承無訛，上訴人亦承認確有使用該0000000000號行動
電話無誤。依渠等對話之時間與內容：九十三年八月二十三日
十時二十八分（原判決誤載為二十三分），上訴人（小智）打電
話給鍾得志（鍾仔）對話稱：「甲○○：你來啊。鍾得志：現在
？我剛才去你那邊，你不在。甲○○：我在睡。鍾得志：那裡等
你，檳榔攤。甲○○：好。鍾得志：何時。甲○○：現在。鍾得
志：你錢拿到了沒，我家要安頓一下。甲○○：都還沒有拿到。
鍾得志：那家裡怎麼辦？甲○○：當面談。」。九十三年八月
二十六日林俊賢持用0000000000號手機打電話與上訴
人對話稱：「林俊賢：我要跟你商量一下，我昨天聽老鍾（鍾得
志）在說你那邊不夠，……他（鍾得志）說昨天他老婆在吵。甲
○○：他老婆永遠不滿足，鍾（鍾得志）的意思是要先拿？林俊
賢：他昨天向你拿五千，他要先拿二萬元註冊及繳車子。甲○○
：最多再給他一萬元。林俊賢：他下午跟你聯絡時，你明著跟他
講錢不夠。」。九十三年八月二十九日十三時四分上訴人打電
話與在大陸之鍾得志對話稱：「甲○○：你昨天怎沒打給我？鍾
得志：不方便。甲○○：為什麼？鍾得志：我告訴你，朋友拿到
，完工了。甲○○：那好，不要給人家知道什麼時候？……。」
（此部分係上訴人與在大陸之「小其」持用鍾得志行動電話之通
話內容）。九十三年八月二十九日十八時四十四分，上訴人打
電話與在大陸之鍾得志對話稱：「甲○○：妥當了？有問題嗎？
鍾得志：對我在貨車，剩下的回去再談。甲○○：啊，同樣時間
？鍾得志：嘿！甲○○：那我明天上北部接你。鍾得志：好。甲
○○：不然叫大頭去接你。鍾得志：ＯＫ。甲○○：我告訴你不
能讓任何人動到。鍾得志：我知。甲○○：那我上去，幾點？鍾
得志：香港四點多。」。並未提及鍾得志向上訴人借錢情事，僅
有鍾某一再向上訴人要錢安頓家裡，核與鍾得志所為上訴人允諾
其前往中國大陸帶回「東西」，則該二萬八千元毋庸償還之供述
相符。足見鍾得志對上訴人要其前往大陸攜帶運輸海洛因入境有
所認識，而上訴人交予鍾某之二萬八千元，即為運輸毒品海洛因
來台之代價。再依上訴人上開行動電話與鍾得志及「小其」三人
於九十三年八月二十九日之通聯監聽譯文，顯示上訴人質問事情
是否辦妥及警告鍾得志不得讓人動到，並聯繫會派一位綽號「大
頭」的人前往機場接機等內容，核與鍾某於偵查中所供電話監聽
譯文內容實在，伊確有這樣說，「小其」有跟伊說鞋子內藏有毒
品，電話中上訴人有說鞋子不能讓任何人動到等情節相符。鍾某
於偵查中已一再供稱電話監聽譯文內容均屬實，益證上訴人、鍾
得志與綽號「小其」者對本件走私運輸海洛因犯行互有犯意聯絡
與行為分擔。為其所憑之證據及得心證之理由。並說明鍾某於調
查站（原判決誤載為警詢）所為陳述係在其自由意志下所為，採
一問一答方式為之，且其陳述案發過程之細節甚為詳盡，對基本
事實之陳述始終一致，較少權衡利害得失或受他人之干預。渠嗣
於第一審及原審審理時以證人身分到庭所為證述，與渠調查站之
陳述不符部分，因渠調查站所為陳述具有較可信之特別情況，且
為證明上訴人本件犯罪事實存否所必要者，依刑事訴訟法第一百
五十九條之二規定，自得作為認定上訴人犯罪事實之證據。至鍾
得志、詹世禎偵查中之陳述，依同法第一百五十九條之一第二項
規定，除有顯不可信之情形外，亦有證據能力。上訴人雖質疑鍾
某偵查筆錄之真實性，此經原審於更審前調取該錄音光碟勘驗結
果，其錄音固不完整，然鍾得志於第一審審理時供稱其於偵訊時
所言實在，於原審更審前審理時復證稱：「（審判長問：公訴人
訊問你說，在大陸時甲○○有打電話給詹世禎說要買毒品，你並
說甲○○有請你帶毒品、詹世禎有到大陸買毒品等語是否實在？
並提示鍾得志偵訊筆錄並告以要旨）……好像應該是有這樣說」
，因認鍾某上開偵查筆錄，雖錄音不完全，然其內容應屬實在。
復以上訴人雖提出鍾得志所簽發，面額各為二萬元、票載日期均
為九十三年七月二十八日之商業本票二紙，因鍾某於原審更審前
審理時證稱曾簽發三紙本票，且否認上訴人所提出二紙本票上之
筆跡及指印係其所為，而其票載日期亦與本案發生日期相差一個
月，參以鍾得志前往中國大陸前於九十三年八月二十三日與上訴
人間之電話監聽譯文，僅言及鍾某須安定家中妻小，未有提及借
款、利息及償還方式之對話，且鍾某於原審更審前及此次更審審
理時雖證稱：「（事成後，甲○○是否有說向甲○○借的二萬八
千元不用還？）是『小其』說的」，與甲○○間只是單純借款並
約定有高額之利息，十天償還利息三千元，須償還三萬元等語，
然其又稱不知「小其」與上訴人是否認識，則渠既係向上訴人借
錢，何以「小其」之人可免除其債務，且其於原審審理時經交互
詰問，另稱二萬八千元之借款分兩次拿，先拿五千元，此與一般
急需高利借款，均一次給付，且於借款當時即簽發借款包含利息
之借貸習慣有異，顯有悖於常情。因而就上訴人否認犯罪，主張
鍾得志於調查站所為審判外陳述，並無證據能力等辯詞、鍾得志
嗣於原審證稱該二萬八千元係伊向上訴人之借款，非走私海洛因
之報酬及另證人龔翔琳、林俊賢於原審更審前審理時所為供證，
如何不足採納，一一詳為指駁。並以上訴人已坦承使用0000
000000號行動電話，且與鍾得志之行動電話有聯絡，鍾得
志復供稱「在大陸的時候，都是甲○○打電話給我，他打電話的
時候都叫我把電話拿給『小其』聽……八月二十九日十八時四十
四分的那一通行動電話是我親自接聽的……那通電話說『不能讓
任何人動到』，是『小其』有帶鞋子過來，『小其』也說鞋子不
要讓人動到，甲○○的意思是說，『小其』拿來的東西不要讓人
家動到……裡面有毒……」等語，參以詹世禎上開偵查中之供證
，堪認上訴人於鍾得志前往中國大陸福州市期間確有利用其行動
電話與鍾某及「小其」聯絡有關走私毒品事宜，姑不論電話係鍾
得志本人接聽，或由「小其」接聽後轉達上訴人之指示，要屬彼
此共同犯意之聯絡方式，因認上訴人聲請對其作聲紋鑑定，並無
必要。上訴人與鍾得志、「小其」共同運輸、私運海洛因入境之
犯行，堪予認定。核渠所為係犯毒品危害防制條例第四條第一項
之運輸第一級毒品罪，及懲治走私條例第十二條、第二條第一項
之準走私罪。上訴人與鍾得志、綽號「小其」之成年男子，就所
犯上開各罪，有犯意聯絡及行為分擔，均為共同正犯。其運輸前
後非法持有海洛因之行為，為運輸行為之當然手段及結果，不另
論罪。渠等以一行為同時觸犯運輸第一級毒品罪及準走私罪二罪
名，為想像競合犯，應依刑法第五十五條規定，從一重之運輸第
一級毒品罪處斷。上訴人前因恐嚇案件，經原審法院以九十年度
上更(二)字第六二七號判決判處有期徒刑二年九月確定，於九十一
年二月八日執行完畢，有原審法院被告前案紀錄表附卷可參，其
前受有期徒刑之執行完畢，五年內再故意犯本罪，為累犯，因本
件法定本刑為死刑、無期徒刑部分，依法不得加重，僅就得併科
罰金之部分加重其刑。扣案海洛因外包裝，乃可與海洛因分離之
物，應依毒品危害防制條例第十九條第一項規定宣告沒收，方屬
適法，第一審判決將之與扣案海洛因併依同法第十八條第一項前
段規定為沒收銷燬諭知，為有未合。且門號000000000
0號行動電話（不含 SIM卡）係上訴人所有，持與鍾得志聯絡運
輸毒品之用，為供犯罪所用之物，第一審判決未諭知沒收，亦有
未當。因而將第一審判決撤銷，改判依毒品危害防制條例第四條
第一項、第十八條第一項前段、第十九條第一項，懲治走私條例
第二條第一項、第十一條、第十二條，刑法第十一條、第二十八
條、第五十五條、第四十七條、第三十八條第一項第二款及第三
十七條第一項規定，論以上訴人共同運輸第一級毒品罪，經審酌
上訴人幕後操縱主謀以二萬八千元代價指使鍾得志走私海洛因入
境，將嚴重危害國人身心健康，幸因司法調查人員及時查獲，致
未造成實際損害，然渠無視政府反毒決心，所運輸入境之海洛因
數量不少，情節非輕，犯後且矢口否認犯行，毫無悔意等一切情
狀，乃量處無期徒刑，並依法宣告褫奪公權終身，復說明扣案海
洛因二包（不含包裝），驗餘淨重共計二九九．三三公克，係毒
品危害防制條例第二條第二項第一款所列之第一級毒品，應依同
條例第十八條第一項前段規定宣告沒收並銷燬。該兩包海洛因之
外包裝（空包裝重二四．五八公克），係供運輸毒品所用；休閒
鞋一雙，係共同正犯「小其」交予鍾得志，亦係供私藏挾帶海洛
因所用，已經鍾得志供承無誤，均應依同條例第十九條第一項規
定宣告沒收。上開物品既經扣押，自無全部或一部不能沒收之情
形，毋庸依同條項之規定諭知如全部或一部不能沒收時，追徵其
價額。另門號0000000000號行動電話（不含 SIM卡）
係上訴人所有，持與鍾得志聯絡運輸毒品事宜之用，亦係供犯罪
所用之物，應依同條例第十九條第一項規定宣告沒收，如全部或
一部不能沒收時，追徵其價額。經核其認事用法及量刑均無違誤
。原判決於理由內雖引用九十三年八月二十九日十三時四分上訴
人打電話與在大陸之鍾得志之通聯對話，然亦於其後以括弧註明
該對話係上訴人與在大陸之「小其」持用鍾得志行動電話之通話
內容。此與鍾某於第一審審理時所稱該通電話上訴人打過來，伊
拿給「小其」聽等語，並無不符，自無證據上理由矛盾之違法。
而上訴人於九十三年八月二十九日十八時四十四分打電話與在大
陸之鍾得志對話，鍾某於上訴人表示要前往機場接機時，表示香
港四點多，似係指渠擬搭乘香港四點多之班機而言，此與原判決
事實認定鍾某自香港搭乘華航班機返台，係於九十三年八月三十
日下午八時許，抵達桃園國際機場等情，二者尚難認有何不符，
要不能因之即否認上訴人有以上開電話與鍾某通聯之事實。又刑
法於九十四年二月二日經修正公布，並於九十五年七月一日起施
行，其中第二十八條雖修正為「二人以上共同實行犯罪之行為者
，皆為正犯」，然並未排除共謀共同正犯之成立及處罰。上訴人
係利用鍾得志擬前往中國大陸，需款花費，乃交予二萬八千元，
作為鍾某代為自大陸挾帶海洛因運輸來台之代價，而使鍾某自大
陸運輸私運海洛因來台，渠於鍾某在大陸福州市期間，並以行動
電話與之通聯，以指揮關於運輸海洛因來台事宜，則渠縱未實際
為運輸私運海洛因行為，然係為自己犯罪之意思，而為本件犯行
甚明，依司法院釋字第一０九號解釋意旨，自不能解免本件運輸
第一級毒品之共同正犯罪責，此要不因刑法第二十八條上開文字
之修正，而有不同，原判決未特加說明，要無理由不備之違誤。
上訴意旨以上情指摘原判決違背法令，非有理由，而其餘上訴意
旨，則係就屬原審採證認事職權之行使及原判決已說明事項，徒
憑己見，漫事指摘，且仍為單純事實之爭辯，亦無可採。其上訴
為無理由，應予駁回。
據上論結，應依刑事訴訟法第三百九十六條第一項，判決如主文
。
中　　華　　民　　國　九十六　年　　四　　月   十二   日
                      最高法院刑事第七庭
                          審判長法官  張　淳　淙
                                法官  劉　介　民
                                法官  張　春　福
                                法官  洪　昌　宏
                                法官  蔡　彩　貞
      本件正本證明與原本無異
                                      書  記  官
中　　華　　民　　國　九十六　年　　四　　月   十九   日
                                                H
附錄：本件論罪法條
毒品危害防制條例第四條第一項
製造、運輸、販賣第一級毒品者，處死刑或無期徒刑；處無期徒
刑者，得併科新台幣一千萬元以下罰金。
